【裁判字號】    99,訴,438
【裁判日期】    990427
【裁判案由】    損害賠償
【裁判全文】
臺灣高雄地方法院民事判決               99年度訴字第438號
原      告  甲○○
被      告  乙○○
上列當事人間請求損害賠償事件，本院於民國99年4 月13日言詞
辯論終結，判決如下：
    主  文
被告應給付原告新臺幣壹佰萬元，及自民國九十九年二月二十六
日起至清償日止，按週年利率百分之五計算之利息。
原告其餘之訴駁回。
訴訟費用由被告負擔三分之一，餘由原告負擔。
本判決第一項於原告以新臺幣拾肆萬元供擔保後，得假執行；
但被告如以新臺幣壹佰萬元預供擔保後，得免為假執行。
原告其餘假執行之聲請駁回。
    事實及理由
一、按應受判決事項之聲明，於請求金錢賠償損害之訴，原告得
    在起訴之原因事實範圍內，僅表明其全部請求之最低金額，
    而於第一審言詞辯論終結前補充其聲明；又訴狀送達後，原
    告不得將原訴變更或追加他訴，但擴張或減縮應受判決事項
    之聲明者，不在此限，民事訴訟法第244 條第3 項、第255
    條第1 項第3 款分別定有明文。本件原告起訴時，原係請求
    「被告應給付原告新臺幣（下同）300 萬元，及自民國99年
    7 月26日起至清償日止，按週年利率百分之一計算之利息」
    ，於訴狀送達後第一審言詞辯論終結前之99年4 月13日言詞
    辯論期日，擴張及減縮聲明為「被告應給付原告300 萬元，
    及自97年7 月27日起至清償日止，按週年利率百分之五計算
    之利息」，此有言詞辯論筆錄附卷可查（見本院卷第66頁）
    ，核與前揭民事訴訟法之規定並無不合，應予准許。
二、原告主張：訴外人劉鴻龍為伊之配偶，被告明知劉鴻龍為有
    配偶之人，竟仍先後分別自90年七夕情人節起至91年初過年
    間止，在臺南市某汽車旅館，與劉鴻龍發生性行為，被告並
    因此產下一子A （91年10月生，其餘年籍資料詳卷）。復自
    93年底、94年初之某時起至97年6 月間之某時止，在被告高
    雄縣路竹鄉○○村○○路130 巷22之4 號住處，再多次與劉
    鴻龍發生性行為，且產下一子B （95年5 月生，其餘年籍資
    料詳卷），而伊遲於97年7 月27日始悉上情。被告上開行為
    業已侵害伊基於婚姻關係配偶地位之人格法益，伊因此精神
    上受有莫大痛苦，爰依侵權行為之法律關係，請求精神慰撫
    金300 萬元。並聲明：(一)被告應給付原告300 萬元，及自97
    年7 月27日起至清償日止，按週年利率百分之五計算之利息
    。(二)願供擔保，請准宣告假執行。
三、被告則以：伊目前收入不穩定，復有伊母及稚子、姪女需扶
    養，無能力賠償被告如此高額之精神慰撫金等語，資為抗辯
    。並聲明：(一)原告之訴及其假執行之聲請均駁回。(二)如受不
    利判決，願供擔保請准宣告免為假執行。
四、兩造不爭執之事項：
    劉鴻龍為原告之配偶，被告與之分別於上揭時、地發生性行
    為，並生育A 、B 二子，且被告業因此遭本院以98年度審簡
    字第3278號判決判處有期徒刑3 月確定，有臺灣高雄地方法
    院檢察署檢察官98年度偵字第1430號聲請簡易判決處刑書、
    本院98年度審簡字第3278號簡易判決處刑書各1 份附卷可稽
    （見本院卷第6 至10頁）。
五、兩造爭執之事項乃：原告得請求之精神慰撫金應以若干為適
    當？經查：
  (一)按因故意或過失，不法侵害他人之權利者，負損害賠償責任
    。故意以背於善良風俗之方法，加損害於他人者亦同。又不
    法侵害他人之身體、健康、名譽、自由、信用、隱私、貞操
    ，或不法侵害其他人格法益而情節重大者，被害人雖非財產
    上之損害，亦得請求賠償相當之金額。其名譽被侵害者，並
    得請求回復名譽之適當處分。前項規定，於不法侵害他人基
    於父、母、子、女或配偶關係之身分法益而情節重大者，準
    用之，民法第184 條第1 項、第195 條第1 、3 項分別定有
    明文。次按婚姻係以夫妻之共同生活為其目的，配偶應互相
    協力保持其共同生活之圓滿安全及幸福，而夫妻互守誠實，
    係為確保其共同生活之圓滿安全及幸福之必要條件，故應解
    為配偶因婚姻契約而互負誠實之義務，配偶之一方行為不誠
    實，破壞共同生活之圓滿安全及幸福者，即為違反因婚姻契
    約之義務而侵害他方之權利，最高法院55年台上字第2053號
    判例可資參考。再按慰藉金之賠償須以人格權遭遇侵害，使
    精神上受有痛苦為必要，其核給之標準固與財產上損害之計
    算不同，然非不可斟酌雙方身分資力與加害程度，及其他各
    種情形核定相當之數額，最高法院51年台上字第223 號判例
    意旨可供參照。是配偶間因婚姻關係而互負誠實義務，苟配
    偶與他人通姦，受害配偶除圓滿婚姻關係遭破壞，與因加害
    配偶違反誠實義務而感到憤怒、沮喪外，亦容易遭他人對其
    婚姻狀態投以好奇目光，而承受龐大之心理壓力，故通姦將
    對受害配偶之人格法益構成侵害，且達情節重大之程度，應
    屬無疑。又若受害配偶欲請求相姦者為非財產上損害賠償，
    自須衡量雙方之身分、資力、加害程度等情狀綜合判斷後，
    酌定適當之精神慰撫金，並非單以受害配偶之主張為審酌之
    依據。
  (二)又被告與劉鴻龍，分別於上揭時、地通姦生子等情，為兩造
    所不爭執，如前所述，則被告因通姦行為，不法侵害原告基
    於婚姻關係配偶地位之人格法益，造成原告精神上受到莫大
    痛苦，情節重大乙節，應堪認定。是原告依侵權行為之法律
    關係，請求被告賠償精神慰撫金，洵屬有據。本院審酌被告
    與劉鴻龍通姦之期間長達七年，並先後產生二子，原告為大
    學畢業，擔任教職，名下有甚多筆存款、股票、不動產，資
    力甚佳；而被告為高職畢業，從事記帳工作，名下亦有多筆
    存款、股票投資、不動產，與轎車1 輛，資力尚可，有兩造
    之稅務電子閘門財產所得調件明細表、被告之財政部臺灣省
    南區國稅局96年度綜合所得稅各類所得資料清單、原告之財
    政部臺灣省北區國稅局97年度綜合所得稅核定通知書在卷可
    憑（見本院卷第18至39、43、57頁）等情狀，認原告請求被
    告賠償精神慰撫金300 萬元實屬過高，應以100 萬元始為適
    當。
六、末按遲延之債務，以支付金錢為標的者，債權人得請求依法
    定利率計算之遲延利息，慰撫金債權仍屬以支付金錢為標的
    ，故原告之請求，應自起訴狀繕本送達被告之翌日起算（最
    高法院69年台上字第746 號判例意旨參照）。從而，原告依
    侵權行為之法律關係，請求被告給付精神慰撫金100 萬元，
    及自起訴狀繕本送達翌日即99年2 月26日（有送達證書在卷
    可稽）起至清償日止，按週年利率百分之五計算之利息，為
    有理由，應予准許。逾此金額所為之請求，並無依據，應予
    駁回。
七、原告勝訴部分，兩造分別陳明願供擔保請准宣告假執行或免
    為假執行，核與民事訴訟法第390 條第2 項、第392 條第2
    項之規定並無不合，爰分別酌定相當之擔保金額，予以准許
    。至原告敗訴部分，其假執行之聲請已失所附麗，應予駁回
    。
八、本案事證已臻明確，兩造其餘攻擊及防禦方法、證據（如被
    告抗辯原告早已知悉通姦之事實，為何不於三年前或七年前
    提告云云，惟原告係於97年7 月27日始知悉通姦之侵權事實
    ，業經前開刑事判決確定在案，並為被告所不爭，故原告於
    99年1 月26日提起本件訴訟，自尚無罹於請求權時效之問題
    ，附此敘明），經本院審酌後，核與判決結果不生影響，爰
    不逐一論述，併此敘明。
九、據上論結，本件原告之訴為一部有理由，一部無理由，依民
    事訴訟法第79條、第390 條第2 項、第392 條第2 項，判決
    如主文。
中    華    民    國    99    年    4     月    27    日
                  民事第七庭  法  官  蘇姿月
以上正本證明與原本無異。
如不服本判決，應於判決送達後20日內向本院提出上訴狀並表明
上訴理由，如於本判決宣示後送達前提起上訴者，應判決送達後
10日內補提上訴理由書（均須按照他造當事人之人數提出繕本）
。
中    華    民    國    99    年    4     月    27    日
                              書記官  林秀敏

司法院資訊處製作；財團法人民間司法改革基金會備份。
